【裁判字號】    89,易,71
【裁判日期】    890525
【裁判案由】    詐欺
【裁判全文】
臺灣臺中地方法院刑事判決                            八十九年度易字第七一號
    公  訴  人  臺灣台中地方法院檢察署檢察官
    被      告  乙○○
    選任辯護人 黃錦郎
右列被告因詐欺案件，經檢察官提起公訴（八十八年度偵續字第一七０號），本院判
決如左：
    主  文
乙○○無罪。
    理  由
一、公訴意旨略以：被告乙○○於民國（下同）八十五年間，因買賣房屋而認識甲○
    ○，嗣後竟意圖為自己不法之所有，於八十六年六月間某日，向甲○○佯稱：願
    意與其於八十七年十月五日結婚，且結婚需新台幣（下同）三百二十萬元在外購
    屋云云，而乙○○為取信甲○○，乃簽立本票（票號：０二一０六八號、到期日
    八十七年九月三十日、金額三百二十萬元、發票人乙○○）、支票（票號：ＵＣ
    0000000號、發票日八十七年九月三十日、金額三百二十九萬元、發票人
    乙○○）各乙紙，並在結婚証書上簽名，交予甲○○，使甲○○陷於錯誤，進而
    交付現金三百二十萬元予鄭秀卿，作為兩人結婚購買房屋之價金。嗣鄭秀卿事後
    並不願意與甲○○結婚，且經甲○○多次催討上開價金，鄭秀卿均避不見面，甲
    ○○始知受騙。因認被告涉犯刑法第三百三十九條第一項之詐欺取財罪嫌云云。
二、公訴人認被告涉有右揭詐欺罪嫌，無非係以告訴人甲○○之指訴，及証人張榮澤
    証稱告訴人與被告確有購屋之計劃，並有美商康健人壽保險單、結婚証書影本、
    本票影本、支票影本等各一份附卷可稽，又被告供稱不願與告訴人結婚之供詞前
    後矛盾，顯非可採等情為憑，固非無據。
三、惟按告訴人之告訴，係以使被告受刑事訴追為目的，是其陳述是否與事實相符，
    仍應調查其他証據以資審認。又刑法第三百三十九條第一項詐欺罪之成立，以意
    圖為自己或第三人不法所有，以詐術使人將本人或第三人之物交付為要件。所謂
    以詐術使人交付，必須被詐欺人因其詐術而陷於錯誤，若其所用方法不能認為詐
    術，亦不致使人陷於錯誤，即不構成該罪。最高法院五十二年台上字第一三００
    號及四十六年台上字第二六０號分別著有判例可資參照。
四、訊據被告乙○○堅決否認有右揭詐欺之犯行，辯稱：伊之前借用告訴人甲○○之
    股票帳戶買賣股票，條件為買賣股票之盈虧及手續費由伊自行負責，因買入股票
    交割所動用之告訴人資金，則以各該股票買入交割扣款時起至賣出股票所得款項
    入帳時止，按每萬元每日六元計算利息。嗣至八十六年五月二十八日因伊投資股
    票虧損甚鉅，雙方乃終止上揭借用帳戶及資金之關係，經結算結果，伊應償還告
    訴人三百一十九萬八千五百五十一元，伊仍簽發上開面額三百二十萬元之本票予
    告訴人，嗣伊再向告訴人借款十萬元，故再簽發面額三百二十九萬元之支票予告
    訴人，並非如告訴人所言之購屋款；伊之前有與告訴人結婚之計劃，惟因告訴人
    另結交女友，伊始與告訴人分手，從未詐騙告訴人等語。是以，本案被告與告訴
    人前為男女朋友關係，二人間有三百二十萬元債務乙節，為雙方所不否認，惟就
    該三百二十萬元係告訴人交予被告之購屋款，或係被告借用告訴人帳戶買賣股票
    結算之差額則雙方互有爭執，是告訴人究有無交付三百二十萬元？是否因被告施
    用詐術所致？乃本院判斷被告有無公訴人所指詐欺犯行之重點所在，經查：
    （一）告訴人稱該三百二十萬元之款項係於八十六年五、六月至八月間由伊交付
          提款單予被告，由被告自行自告訴人玉山商業銀山台中分行其買賣股票之
          帳戶內提領，共分三次提領的云云，惟被告堅詞否認此節，而告訴人於本
          院審理時始終未能提供被告提款之金額、時間等資料供本院查核，按三百
          二十萬元之款項非少，且依告訴人所指，被告於斯時並簽發面額三百二十
          萬元之本票以供擔保，衡情告訴人應無就該款項交付之經過記憶不清之理
          ，則其指稱交付三百二十萬元予被告以購屋云云，已非無疑。況本院調取
          上開告訴人所稱之玉山商業銀行台中分行帳戶（帳號一─0000000
          ─六）交易明細，經查對結果，該帳戶八十六年迄八十七年間，並未有總
          額三百二十萬元之提款紀錄，有該銀行八十九年三月十七日玉台中（存）
          字第八九００一六０號函附之交易明細一份在卷可稽。是告訴人此部分所
          指，顯屬無稽。反之，被告辯稱伊前借用告訴人之股票帳戶買賣股票，以
          每萬元每日六元計算利息，至八十六年五月二十八日會算結果，共積欠告
          訴人三百一十九萬八千五百五十一元乙節，業據被告提出會算單影本三份
          以資佐証，而經本院核對結果，確與上開卷附告訴人玉山商業銀行帳戶交
          易往來明細存提款紀錄相符；又本院當庭提示該會算差額為三百一十九萬
          八千五百五十一元之會算單予告訴人辨認結果，告訴人亦不否認確有該筆
          會算資料，由是以觀，被告辯稱曾借用告訴人戶頭投資股票乙節並非無據
          ，應屬可採。
    （二）又告訴人指稱被告係交付面額三百二十萬元之本票及三百二十九萬元之支
          票佯以取信告訴人云云。惟就告訴人指訴之情節觀之，渠二人斯時原為男
          女朋友關係，告訴人甚且將被告列為其人壽保險之受益人，並願出資購屋
          供二人婚後居住，顯見二人當時感情甚篤，則於此濃情蜜意之情狀下，果
          告訴人真心與被告共結連理，豈有收受由被告簽發之支票、本票以擔保結
          婚之理？再者，上開本票、支票之面額並不相符，告訴人雖指稱被告係先
          簽發面額三百二十萬元之本票，後因其再贈送被告一價值約九萬元之藍寶
          石項鍊，故被告再補簽面額三百二十九萬元之支票予告訴人云云；惟查，
          檢察官於偵查中將該告訴人所指之藍寶石項鍊委託台中市銀樓業職業工會
          鑑定，鑑定結果為：項鍊屬義大利七五０Ｋ金，價值約二千元，海藍寶墜
          子屬半寶石類，Ｋ白金台座及寶石價值約七千元，有該工會八十八年八月
          五日（八八）中市銀工字第一０九號函在卷可參，與告訴人指稱價值九萬
          元云云相去甚遠，足徵告訴人之指訴不足採信。顯以被告辯稱簽發該二紙
          支票、本票係用以清償告訴人債務乙節較為可採。
    （三）再按被告於偵查初訊時固陳稱：「（問：簽本票、支票何用）向告訴人調
          現三百多萬元‧‧‧」，嗣再供稱：「（問：為何向告訴人拿錢？）是告
          訴人跟我朋友合夥投資股票，在我們永興証券投資股票，後來結算差額三
          百二十萬元。」等語，前後雖略有不同，惟被告於本院審理時供陳該款項
          係結算股票買賣之差額，伊於偵查中並未稱向告訴人調現等語，而究其實
          際，被告供稱該款項係伊與告訴人間之債務問題，並非結婚購屋之款則始
          終如一，是公訴人以被告於偵查中所供與嗣後所供不符乙節推認被告涉有
          詐欺犯行，尚嫌率斷。
    （四）另雖証人張榮澤於偵查中到庭証稱：「我與被告是八十五年認識的‧‧‧
          ，她介紹吳醫師與我認識，她自己有跟我說，是在八十六年五、六月間在
          文心路彰化銀行隔壁雅克蘭餐廳內，他們兩個（被告及告訴人）有跟我一
          起談，被告有跟我談到說，告訴人有拿三百多萬元的錢要給他買房子，是
          三房一廳，有邀我與我太太做証婚人。」等語，惟被告堅決否認有此情事
          ，且如上述，本案並查無告訴人給付上開購屋款予被告之資料，其証詞非
          無瑕疵；況果如被告有意詐婚，則其隱瞞犯行猶恐不及，豈有不虞犯行敗
          露而主動告知他人之理？即難因此認定被告詐欺犯行。
    （五）是本案雙方除卷附告訴人玉山商業銀行帳戶之資金往來外，並無其它積極
          証據足資認定告訴人另曾給付三百二十萬元之款項予被告，自難依告訴人
          所指遽入被告詐欺罪行。又被告與告訴人間雖有資金往來，惟按被告與告
          訴人原為男女朋友關係，告訴人長期提供股票帳戶及資金供被告使用，被
          告於結算後，並簽發本票、支票予告訴人以資清償，自難認被告有何施用
          詐術致告訴人陷於錯誤之詐欺犯行。此外，復查無其他積極証據足資証明
          被告有何詐欺犯行，不能証明其犯罪，自應為無罪之諭知。
據上論斷，應依刑事訴訟法第三百零一條第一項，判決如主文。
中      華      民      國      八十九      年    五    月    二十五    日
                                      臺灣台中地方法院刑事第二庭
                                          法  官  吳  幸  芬
右正本證明與原本無異。
如不服本判決，應於判決送達後十日內向本院提出上訴狀，上訴於臺灣高等法院臺中
分院( 須附繕本 )。
                                          書記官
中      華      民      國      八十九      年    五    月    三十      日


司法院資訊處製作；財團法人民間司法改革基金會備份。
